臺灣彰化地方法院刑事判決　　　　　　　　　　　　九十三年度易字第一二三一號
　　公　訴　人　臺灣彰化地方法院檢察署檢察官
　　被　　　告　乙○○
右列被告因詐欺案件，經檢察官提起公訴（九十三年度偵字第三八一九號、第三八二
０號），被告於本院行準備程序時，就被訴事實為有罪之陳述，經審判長告知被告簡
式審判程序之旨，並聽取公訴人及被告之意見後，本院合議庭認有刑事訴訟法第二百
七十三條之一第一項之情形，裁定改由受命法官獨任行簡式審判程序，判決如左：
        主  文
乙○○幫助意圖為自己不法之所有，以詐術使人將本人之物交付，處有期徒刑伍月，
如易科罰金以佰元折算壹日。
        事 實 及 理 由
一、本件犯罪事實為：乙○○於民國（下同）九十年十月間因向地下錢莊借貸，得知
    若提供金融機構存摺及提款卡供地下錢莊使用，可抵銷所需支付之利息，其雖可
    預見地下錢莊蒐購存摺及提款卡，可能將所收購之帳戶用以遂行詐欺取財之不法
    行為，然為圖減免借貸之利息，竟萌其發生並不違背其之本意，而基於幫助地下
    錢莊人員實施詐欺取財之不確定故意，於九十年十月二十五日，至台中市○○路
    ○段三三三號富邦商業銀行北台中分行，申請開立富邦商業銀行之帳戶及金融卡
    ，經富邦商業銀行審核後，核發富邦商業銀行第000000000000號帳
    戶存摺及金融卡予乙○○，乙○○旋與地下錢莊接洽，約定以抵銷新台幣（下同
    ）二千元之利息為代價，販售該帳戶存摺及金融卡予地下錢莊，並於同年月二十
    七日，在設於彰化縣彰化市○○路○段五四二號之彰化秀傳醫院前，將前開帳戶
    之存摺及金融卡，交付予姓名年籍均不詳，自稱「王先生」之成年男子，而容任
    地下錢莊人員使用上開帳戶作為行騙時供被害人匯款之用，以此方式幫助地下錢
    莊人員為詐欺取財之犯行：即由地下錢莊人員（該等人士是否均已成年？是否均
    有共同犯意之聯絡？於卷內資料尚無從可知）基於為自己不法所有之意圖，於九
    十年十一月間，於聯合報上刊登拍賣廉價行動電話之不實廣告，致甲○○不疑有
    他，於同年月二十九日，依廣告上所載之電話號碼與真實姓名、年籍均不詳之成
    年男子聯絡，該男子乃向甲○○佯稱：伊有摩托羅拉Ｖ六六型行動電話欲販售，
    且僅賣四千元等語，使甲○○因而陷於錯誤，而與該男子相約於彰化縣員林鎮員
    林郵局前買賣該行動電話，然該男子並未親自赴約，僅以行動電話與甲○○聯繫
    ，要求甲○○需先依其指示查詢是否有足夠存款得以支付價金，致甲○○誤為操
    作撥款指令，而於同日（即九十年十一月二十九日）十八時五十四分自其所有之
    第00000000000000—三號郵政儲金帳戶內，轉帳三千九百三十九
    元至前揭乙○○之帳戶內，地下錢莊人員復於同日將所詐得之款項提領一空。嗣
    因甲○○發現帳戶內之存款金額減少，始知受騙而向臺灣彰化地方法院檢察署檢
    舉，因而循線查悉上情。
二、前開犯罪事實有下列證據可資證明：（１）被告乙○○於本院行準備程序與審理
    時之自白；（２）證人甲○○於警詢中之證述；（３）富邦商業銀行北台中分行
    九十一年一月二十四日富銀北中字第一三四號函所檢附之乙○○富邦商業銀行第
    000000000000號帳戶之開戶暨所有存提資料一份、富邦商業銀行北
    台中分行九十一年二月四日富銀北中字第一四０號函所檢附之乙○○富邦商業銀
    行第000000000000號帳戶之開戶印鑑卡及身分證影本一份、富邦商
    業銀行客戶存提紀錄單一紙；（４）再按刑法上之故意，分為直接故意（確定故
    意）與間接故意（不確定故意），「行為人對於構成犯罪之事實，明知並有意使
    其發生者」為直接故意；「行為人對於構成犯罪之事實，遇見其發生而其發生並
    不違背其本意者」為間接故意；而間接故意與有認識的過失之區別，在於二者對
    構成犯罪之事實雖均預見其能發生，但前者對其發生並不違背其本意，後者則確
    信其不發生。又幫助犯之成立，以行為人主觀上認識被幫助者正欲從事犯罪或係
    正在從事犯罪，且該犯罪有既遂之可能，而其行為足以幫助他人實現構成要件者
    ，即具有幫助故意，並不以行為人確知被幫助者係犯何罪名為必要。查：金融帳
    戶為個人理財工具，申請開設金融帳戶並無任何特殊之限制，一般民眾皆能自由
    申請開戶，並得同時在不同金融機構申請多數存款帳戶使用，乃眾所週知之事實
    。依一般人之社會生活經驗，倘係合法收入，本可自行向金融行庫申請帳戶使用
    ，而無向他人購買帳戶之必要，參以近來利用報紙廣告為詐欺取財之犯罪類型層
    出不窮，該等犯罪，多數均係利用他人帳戶作為詐欺所得財物之出入帳戶，此業
    經媒體廣為披載，是若不熟識之人不以自己名義申請開戶，反向他人收購金融機
    構帳戶，衡情應能預見收購帳戶之人，係欲以該帳戶從事詐欺或其他不法之行為
    ，此為一般正常之成年人所得判斷之事，被告係一正常之成年男子，對此亦應有
    所預見，況其已於本院審理時供稱：伊有問地下錢莊之人員蒐購帳戶之用途，地
    下錢莊人員稱係供台商分次大量匯款所用，但當時伊有懷疑地下錢莊人員所言係
    虛構，但因缺錢花用，也未再多加考慮等語（見本院卷第二十二頁背面筆錄），
    堪認被告對於地下錢莊人員將以該帳戶作為遂行其不法行為所用一情，確有所預
    見。是以，被告縱使並不確知上開帳戶係供作詐欺取財所用，然其就他人可能利
    用其所販售之存摺及金融卡，以進行財產上犯罪，他人之財產，將因而有遭受損
    害之危險一事，既已有預見，而其卻為圖一己之私利，不惜提供自己之帳戶供他
    人使用，被告顯存有縱使他人之財產，將因其交付存摺、提款卡給地下錢莊人員
    使用，而有遭受損害之危險，亦在所不顧之心態甚明，是以地下錢莊人員利用前
    揭帳號存摺、金融卡據以遂行詐欺取財犯行等情，當為被告所能預見，且其發生
    亦不違背被告之本意，被告主觀上確有幫助詐欺取財之不確定故意無訛。綜上所
    述，本件事證已臻明確，被告上開犯行至堪認定，應予依法論科。
三、按以幫助之意思，參與構成要件以外之行為者，為幫助犯。查本件被告乙○○係
    以幫助之意思，出賣上開帳戶存摺及金融卡予地下錢莊人員，而參與詐欺取財構
    成要件以外之行為，是核其所為，係犯刑法第三十條第一項前段、第三百三十九
    條第一項之幫助詐欺取財罪。被告幫助他人犯罪，係從犯，爰依刑法第三十條第
    二項規定減輕其刑。爰審酌被告正值青壯，竟為圖一己之私利而提供帳戶予他人
    使用助長犯罪，增加被害人尋求救濟之困難，並使犯罪之追查趨於複雜，暨考量
    其犯罪手段、所生之危害、所得之利益，及其素行、智識程度、生活狀況、犯後
    坦承犯行之態度等一切情狀，量處如主文所示之刑，並諭知如易科罰金之折算標
    準，以示懲儆。
四、應依刑事訴訟法第二百七十三條之一第一項、第二百九十九條第一項前段、第三
    百十條之二、第四百五十四條，刑法第三十條第一項前段、第二項、第三百三十
    九條第一項、第四十一條第一項前段，罰金罰鍰提高標準條例第一條前段、第二
    條，判決如主文。
五、如不服本判決，得於判決書送達之翌日起十日內，以書狀敘述理由（須附繕本）
    ，向本院提出上訴。
中      華      民      國    九十三    年     十二     月    二十七    日
                                臺灣彰化地方法院刑事第一庭
                                    法       官  簡  璽  容
右正本證明與原本無異。
如不服本判決，應於判決送達後十日內向本院提出上訴狀( 須附繕本 )。
告訴人或被害人對於判決如有不服具備理由請求檢察官上訴者，其上訴期間之計算係
以檢察官收受判決正本之日期為準。
                                     法院書記官  王  惠  嬌
中      華      民      國    九十三    年     十二     月    二十八    日
刑法第三百三十九條
意圖為自己或第三人不法之所有，以詐術使人將本人或第三人之物交付者，處五年以
下有期徒刑、拘役或科或併科一千元以下罰金。
以前項方法得財產上不法之利益或使第三人得之者亦同。
前二項之未遂犯罰之。
